【裁判字號】    98,抗,158
【裁判日期】    981030
【裁判案由】    拍賣抵押物
【裁判全文】
臺灣士林地方法院民事裁定               98年度抗字第158號
抗  告  人  甲○○
                        0
相  對  人  彰化商業銀行股份有限公司
法定代理人  乙○○
上列當事人間拍賣抵押物事件，抗告人對於中華民國98年7 月29
日本院98年度拍字第682 號裁定提起抗告，本院裁定如下：
    主  文
抗告駁回。
抗告程序費用新臺幣壹仟元由抗告人負擔。
    理  由
一、按扺押權人於債權已屆清償期而未清償者，得聲請法院拍賣
    抵押物，就其賣得價金而受清償，民法第873 條第1 項定有
    明文。而上開規定，為民法物權編修正前設定之最高限額抵
    押權所準用，此觀諸民法物權編施行法第17條、民法第881
    條之17等規定自明。次按，不動產所有人設定抵押權後，將
    不動產讓與他人者，依民法第867 條但書規定，其抵押權不
    因此而受影響，抵押權人得本於追及其物之效力實行抵押權
    （最高法院74年臺抗字第431 號判例參照）。再按最高限額
    抵押權，於抵押權成立時，未必先有債權存在，固不得因抵
    押權之登記而逕行准許拍賣抵押物，惟抵押權人提出證據證
    明有抵押債權存在時，縱然債務人或抵押人否認各該證據為
    真正，對抵押債權之是否存在有所爭執，法院仍須就證據為
    形式上之審查，而為准駁。形式上如有債務人名義之借據，
    用以證明抵押債權存在，法院即應許可拍賣抵押物。至對於
    此項法律關係有爭執之人，自得另行提起訴訟以資救濟，不
    得僅以抗告程序聲明其爭執。
二、本件相對人彰化商業銀行股份有限公司（下稱相對人）主張
    ：第三人丙○○（即原設定之義務人）於民國（下同）93年
    5 月18日，以原裁定附表所示、嗣於93年12月28日移轉登記
    予抗告人之不動產，為擔保對伊現在（包括過去所負現在尚
    未清償）及將來所負一切債務之清償責任，設定存續期間自
    93年5 月18日起至143 年5 月17日止，債務清償日期依照各
    個債務契約所定清償日期，擔保權利總金額為新臺幣（下同
    ）150 萬元之最高限額抵押權（下稱系爭抵押權）予相對人
    ，經登記在案。嗣第三人丙○○於93年5 月21日向相對人借
    款120 萬元，其借款期間、利息暨違約金計算方式均載明於
    借據內，如任何一宗債務不依約清償或攤還本金時，即喪失
    期限之利益，應即全部償還，並應依約支付違約金。又第三
    人丙○○另向相對人申請信用卡使用，詎自95年6 月1 日起
    即未依約繳納，尚欠信用卡本金11萬4,919 元，及其中本金
    10萬7,538 元自95年6 月1 日起至清償日止，按年息18 .25
    ％計算之利息及違約金未為清償，為此爰聲請拍賣抵押物以
    資受償等語。
三、抗告意旨略以：抗告人均按期繳納前開120 萬元借款之本息
    ，並無相對人所稱未按期繳納之情形。第三人丙○○無工作
    證明，又持有十餘張信用卡，相對人對第三人丙○○主動核
    發信用卡，誘導使用，並未告知申請信用卡使用，會影響房
    屋借款抵押權問題，一味追求信用卡暴利，濫用定型化契約
    坑損消費者權益，有違公平交易法及消費者保護法。又第三
    人丙○○於97年度已聲請清算（本院97年度消債清字第60號
    ），尚在法院處理中云云。並聲明：原裁定廢棄。
四、按最高限額抵押之契約，係指所有人提供抵押物，與債權人
    訂立在一定金額之限度內，擔保就一定範圍之基礎法律關係
    現在已發生及將來可能發生之債權之抵押權設定契約。此種
    抵押權所擔保之債權，除訂約時已發生之債權外，即將來發
    生之債權，在約定之範圍內，亦為抵押權效力所及。至於最
    高限額抵押權存續期間內，抵押人將抵押物所有權讓與第三
    人，依民法第867 條但書之規定，抵押權人之抵押權既不因
    此而受影響，是如抵押權人與受讓抵押物之第三取得人，未
    約定抵押義務人及債務人變更為第三取得人並辦理登記，則
    第三取得人僅單純受讓抵押物之所有權，該抵押權設定契約
    仍存在於原抵押人與抵押權人間，而不受影響。是以，原債
    務人在抵押物移轉所有權後之抵押權存續期間，既仍為抵押
    權登記之債務人，其對於抵押權人基於抵押權基礎法律關係
    所發生之債務，自仍屬該抵押權擔保債權之範圍，其為抵押
    物所擔保債務人之身分，並未喪失。經查，依土地建築改良
    物抵押權設定契約書其他約定事項一般條款第1 條所載，系
    爭抵押權所擔保之範圍，並未限於任何一筆授信契約發生之
    債務，而係包括債務人即第三人丙○○對相對人現在（包括
    過去所負現在尚未清償）及將來所負在本抵押權設定契約書
    所在債權最高限額內之借款、票據、墊款及其他與授信有關
    債務。又第三人丙○○於93年5 月20日向相對人申請信用卡
    使用，自95年6 月1 日起即未依約繳納，尚欠信用卡本金11
    萬4,919 元，及其中本金10萬7,538 元自95年6 月1 日起至
    清償日止，按年息18.25 ％計算之利息，暨延滯第四個月當
    月加計600 元，延滯第5 個月當月加計750 元，延滯第6 個
    月當月加計600 元之違約金，有本院士林簡易庭95年度士簡
    字第916 號宣示判決筆錄1 件及相對人提出之本院債權憑證
    影本1 件在卷可稽，形式上即足以證明抵押債權存在，揆諸
    前開說明，法院即應許可拍賣抵押物。則原法院據以准許相
    對人拍賣抵押物之聲請，即屬正當。至抗告人所述相對人對
    第三人丙○○核發信用卡使用是否有違公平交易法或消費者
    保護法等情，尚無礙於前開信用卡債權即抵押債權存在之認
    定。
五、再抗告人所述其均有按期繳納前開120 萬元借款本息乙節縱
    屬真實，然相對人對於第三人丙○○既有前開信用卡債權即
    被擔保債權存在，即得聲請拍賣抵押物。又第三人丙○○雖
    已向本院聲請清算，惟尚未經本院裁定准予清算，是前開信
    用卡債務尚無依消費者債務清理條例裁定免除之餘地。從而
    ，抗告人提起本件抗告，請求廢棄原裁定，並無理由，應予
    駁回。
六、爰依法裁定如主文。
中    華    民    國    98    年    10    月    30    日
                  民事第二庭  審判長法  官  方彬彬
                                    法  官  劉逸成
                                    法  官  藍雅清
以上正本證明與原本無異。
本件裁定不得再抗告。
中    華    民    國    98    年    11    月    4     日
                                    書記官  蘇意絜


司法院資訊處製作；財團法人民間司法改革基金會備份。
